【裁判字號】    97,簡上,67
【裁判日期】    980409
【裁判案由】    確認本票債權不存在
【裁判全文】
臺灣高雄地方法院民事判決              97年度簡上字第67號
上  訴  人  乙○○
訴訟代理人  柯淵波 律師
被 上訴 人  日盛國際商業銀行股份有限公司
法定代理人  辛○○
訴訟代理人  丁○○
            庚○○
            己○○
            丙○○
            甲○○
            戊○○
上列當事人間請求確認本票債權不存在事件，上訴人對於民國96
年8 月28日本院95年度雄簡字第8519號第一審判決提起上訴，本
院民國98年4 月2 日言詞辯論終結，判決如下：
    主      文
原判決關於駁回上訴人後開第二項之訴部分，及訴訟費用負擔之
裁判均廢棄。
確認被上訴人所持有上訴人於民國九十三年六月三十日所簽發票
面金額新臺幣參拾萬元之本票壹紙，其中之新臺幣貳拾肆萬零柒
佰肆拾壹元之本票債權不存在。
第一、二審訴訟費用由被上訴人負擔。
    事實及理由
一、上訴人起訴主張：被上訴人前以執有發票人為上訴人、發票
    日期民國93年6 月30日、票面金額新臺幣（下同）30萬元之
    本票1 紙（下稱系爭本票），聲請本院以95年度票字第2598
    9 號裁定准予就240,741 元及自95年5 月31日起至清償日止
    ，按年利率11.88%計算之利息為強制執行在案。惟上訴人於
    系爭本票發票日在部隊服役，上訴人並未簽發系爭本票，系
    爭本票上之上訴人簽名及印文均係他人所偽造，被上訴人持
    系爭本票聲請裁定准予強制執行，已損及其權益，有訴請確
    認系爭本票債權不存在之必要，爰聲明請求確認系爭本票債
    權不存在。
二、被上訴人則以：上訴人於93年6 月30日向被上訴人借款30萬
    元，因而簽發系爭本票予被上訴人，兩造約定借款期間自93
    年6 月30日起至100 年6 月30日止，利息按年利率11.88%計
    算，惟上訴人僅清償本金59,259元及至95年5 月30日之利息
    ，被上訴人自得請求上訴人給付未清償之款項等語，資為抗
    辯。
三、原審經審理結果，准上訴人部分請求，確認系爭本票其中59
    ,259 元 之債權不存在，並駁回上訴人其餘請求。上訴人提
    起上訴，並聲明：(一)原判決不利於上訴人部分廢棄。(二)確認
    本院95年度票字第25989 號裁定准予強制執行之240,741 元
    及自95年5 月31日起至清償日止，按年利率11.88%計算之利
    息之債權不存在。被上訴人答辯聲明：上訴駁回。（被上訴
    人就其敗訴部分，則未據聲明不服）
四、兩造爭執與不爭執之事項：
（一）不爭執之事項：
    (一)被上訴人持系爭本票向本院聲請裁定准予強制執行，經本
      院以95年度票字第25989 號裁定准予就240,741 元及自95
      年5 月31日起至清償日止，按年利率11.88%計算之利息為
      強制執行。
    (二)系爭本票上之日期、金額均非上訴人所填寫。
（二）爭執之事項：
      系爭本票是否為上訴人所簽發？上訴人應否負票據責任？
五、本院之判斷：
（一）按欠缺本法所規定票據上應記載事項之一者，其票據無效
      ，票據法第11條第1 項前段定有明文。又依同法第120 條
      第1 項第6 款規定，發票年、月、日為本票應記載事項。
      故本票上如未記載發票年、月、日，或記載不清難以辨識
      發票日期者，其本票當然無效。最高法院著有90年台抗字
      第37號判例可供參照。
（二）查上開系爭本票，據證人即原為被上訴人之員工，同時負
      責被上訴人所抗辯稱上訴人曾向被上訴人借款之對保人員
      壬○○於本院審理期間，來院證稱：本件是軍人來辦理貸
      款，我經常都是事先對保，也就是銀行尚未核准之前先對
      保。而事先對保會要求貸款人簽事先對保的文件，但這件
      我讓貸款人他先簽本票、借據等，又因本件申請貸款之後
      會核准多少錢並不知道，故本票上金額是空白的，本件貸
      款人沒有給我們可以填具金額的授權書，但一般而言貸款
      人們幾乎都會同意我們幫他們填，而系爭本票上的日期是
      不是上訴人簽的，是我填的，那一天是撥款日期，而我並
      沒有事先徵求上訴人填寫發票日期，僅會通知他要撥款等
      語（見本院卷第186-189 頁）。則堪認系爭本票於開立時
      ，並未填具金額及發票日，且依證人壬○○上揭所證述，
      上訴人亦未授權被上訴人可填載發票日及金額，則揆諸首
      揭論述，系爭本票自屬無效，上訴人自無庸負擔系爭本票
      之票據責任。
六、綜上所述，本件系爭本票既屬無效票據，上訴人本無庸負擔
    系爭本票之票據責任，從而，上訴人起訴請求確認系爭本票
    票據債權對上訴人不存在，自有理由。原審疏未審酌上情，
    而就如主文第2 項所示應予確認之部分，為上訴人敗訴之判
    決，尚有未洽，上訴意旨求予廢棄改判，為有理由，應予准
    許，爰由本院予以廢棄改判如主文第二項所示。
據上論結，本件上訴為有理由，爰依民事訴訟法第436條之1第3
項、第450條、第463條、第78條，判決如主文。
中    華    民    國    98    年    4     月    9     日
            民事第六庭審判長法  官  楊國祥
                            法  官  林書慧
                            法  官  李怡諄
正本係照原本作成。
本判決不得上訴。
中    華    民    國    98    年    4     月    9     日
                                     書記官  陳建琪


司法院資訊處製作；財團法人民間司法改革基金會備份。
